【裁判字號】    92,上易,2565
【裁判日期】    921015
【裁判案由】    妨害自由
【裁判全文】
臺灣高等法院刑事判決                          九十二年度上易字第二五六五號
    上  訴  人
    即  自訴人  甲○○
    被      告  乙○○
右上訴人因自訴被告妨害自由案件，不服臺灣臺北地方法院九十二年度自字第一九三
號，中華民國九十二年七月二十三日第一審判決，提起上訴，本院判決如左：
    主  文
原判決撤銷，發回臺灣臺北地方法院。
    理  由
一、自訴意旨及上訴意旨略以：被告乙○○於九十一年六月三十日十七時許，在臺北
    市○○○路○段十號十樓明師中醫補習班樻檯前，利用職權以眼神閃爍不定，表
    情凌厲的神采對自訴人說：「妳就叫旁邊那個男人幫妳插，不然妳自己插」，又
    以恐嚇之目的說：「會啦，嘿足簡單，啊就插一下而已」等不堪入耳之語，致自
    訴人身受恐嚇危害安全，而提起本件自訴，詎原審以未經檢察官偵查即行政簽結
    之情認已開始偵查而判決自訴不受理，自訴人不服，爰提起上訴等語。
二、原審判決意旨略以：自訴人甲○○自訴被告乙○○涉嫌恐嚇之同一犯罪事實，業
    經自訴人於民國九十一年十一月十二日向臺灣臺北地方法院檢察署提起告訴，由
    該署檢察官以九十一年度他字第七０六三號妨害自由等案件偵查後，於同年十一
    月二十五日以告訴內容空泛，無法明確指出被告究有何行為涉有犯罪嫌疑，依其
    內容顯與犯罪無關且屬經驗上不可能而簽結，此業據原審調取該偵查卷宗核閱無
    誤。自訴人就同一案件向原審提起自訴之時間係檢察官開始偵查後之九十二年三
    月五日，有蓋印原審收狀章戳之自訴狀可稽，且自訴人所自訴之恐嚇罪，又非屬
    告訴乃論之罪。揆諸前揭說明，自訴人不得提起本件自訴，爰不經言詞辯論，逕
    為不受理之判決等語。
三、按不得提起自訴而提起者，應諭知不受理之判決，刑事訴訟法第三百三十四條定
    有明文。又同一案件經檢察官依第二百二十八條規定開始偵查者，不得再行自訴
    ；但告訴乃論之罪，經犯罪之直接被害人提起自訴者，不在此限，刑事訴訟法第
    三百二十三條第一項，固分別定有明文。惟所謂「開始偵查」係指檢察官依同法
    第二百二十八條之規定，知有犯罪嫌疑而偵查者，即實質上知有犯罪嫌疑，已發
    動偵查行使追訴權而言，此有最高法院九十二年台上字第三三八七號判決意旨可
    資參照，經查本件自訴人雖於民國九十一年十一月十二日具狀向臺灣臺北地方法
    院檢察署提起告訴，該署以九十一年度他字第七０六三號妨害自由等分案調查後
    ，檢察官認告訴內容空泛，無法明確指出被告究有何行為涉有犯罪嫌疑，依其內
    容顯與犯罪無關且屬經驗上不可能而簽結，既如上述，則該案件是否業已知有犯
    罪嫌疑而開始偵查，即非無疑，原審未據詳酌，遽以本件自訴，與上開經簽結之
    案件為同一事實，且於檢察官開始偵查後始提起，而為諭知本件自訴不受理判決
    ，非無研求餘地，是本件自訴人上訴執此指摘原判決不當，非無理由，應由本院
    將原判決撤銷發回原審法院更為妥適裁判。並不經言詞辯論為之。
據上論斷，應依刑事訴訟法第三百六十九條第一項後段、第三百七十二條，判決如主
文。
中      華      民      國    九十二    年      十      月      十五    日
                              臺灣高等法院刑事第一庭
                                  審判長法  官  李  相  助
                                        法  官  黃  聰  明
                                        法  官  魏  新  國
右正本證明與原本無異。
不得上訴。
                                        書記官  賴  淑  真
中      華      民      國    九十二    年      十      月     十七     日


司法院資訊處製作；財團法人民間司法改革基金會備份。
